臺灣高等法院高雄分院刑事判決　　　　　　　　　　　九十三年度上訴字第九七號
　　上　訴　人　臺灣高雄地方法院檢察署檢察
　　被　　　告　甲○○
　　選任辯護人　劉新安律師
右上訴人因被告違反廢棄物清理法案件，不服臺灣高雄地方法院九十一年度訴字第四
七八號中華民國九十二年十二月十九日第一審判決（起訴案號：臺灣高雄地方法院檢
察署八十九度偵字第九五○一、一七四三九、八八六五、八四九四號），提起上訴，
本院判決如左：
      主  文
上訴駁回。
      理  由
一、公訴意旨略以：被告甲○○為環碩環保公司（下簡稱環碩公司）之負責人，雖申
    領一般事業廢棄物之清除許可證及核備文件，然藉此合法名義掩護其非法經營廢
    棄物清除工作牟利，於八十九年四月十三日，與允偉興業股份有限公司（下簡稱
    允偉公司）簽立廢棄物代清除之契約，環碩公司依約應以所屬Ｓ九─九一一號及
    Ｓ九─九七三號等環保車，每隔二天清除允偉公司之廢棄物，且應載至仁武焚化
    爐即仁武資源回收廠處理。詎甲○○未依約履行，竟轉託吳斌瑚兄弟所經營未經
    許可之本安環保工程有限公司（下簡稱本安公司）非法清除，即由吳崇誌或趙世
    國駕駛ＶＦ─五九０號車，前往允偉公司清除廢棄物，再載至前開非法棄置場分
    類處理，每車次付酬一千五百元，而吳氏兄弟之非法棄置場篩剩之可燃棄物，為
    免使該場地堆滿喪失非法收受廢棄物營利之機會，再非法轉交甲○○之環碩公司
    車輛載入仁武焚化爐處理，甲○○又藉此非法清除工作，每車次向吳氏兄弟收取
    八百元為酬。嗣趙世國於八十九年四月廿五日下午一時至二時之間，以環碩公司
    名義，受託駕駛ＶＦ─五九０號車至允偉公司載運廢棄物，於前揭時地為警查獲
    而循線得知甲○○之犯行，因認被告涉有九十年十月二十四日修正前廢棄物清理
    法第二十二條第二項第四款之逾照清除罪嫌（原審誤載為違反九十年十月二十四
    日修正公布之廢棄物清理法第四十六條第一項第五款之委託無照業者清除罪）。
二、上訴範圍及所引證據：
(一)上訴範圍：
    本件公訴人起訴要旨除前開一所述外，尚包括被告經營之環碩公司未經許可從事
    脫硫污泥之清除工作而為不實申報之違反廢棄物清理法第二十二條第五項之申報
    不實部分。而此二部分均經原審判決無罪，檢察官上訴書並未表明上訴範圍，僅
    記載「被告犯罪事實，業據同案被告吳崇誌、趙世國，證人吳應事、郭炯宏、陳
    清課、鄧金枚證述，並有租約二件、環碩公司八十九年四月二十五日一般事業廢
    棄物可燃種類清運確認單（下稱清運確認單）、稽查紀錄、照片、清除許可證、
    合約、回收再用申報資料、本安公司發票影本、台灣特浦公司付款單、高雄縣政
    府告發單及函文」等語。經辯護人於審理時辯稱該上訴書所指部分僅係前開起訴
    要旨所述之環碩公司將垃圾轉由非法之本安公司清運，不包含與長春公司簽約申
    報不實部分，經本院於審理時當庭詢問檢察官上訴範圍，檢察官則當庭表示關於
    長春公司脫硫污泥清除之申報不實部分未上訴，是本件上訴範圍僅及於被告經營
    之環碩公司有無委託本安公司至允偉公司清除垃圾，再由本安公司將部分垃圾轉
    交由環碩公司載至焚化爐處理部分，茲先敘明。
(二)起訴所引證據：
    關於前開起訴部分所引之證據：
    另案被告吳崇誌、同案被告趙世國之供述，証人郭宏、陳愛國、鄧金枚之證詞
    ，及租約、環碩公司八十九年四月二十五日清運確認單、環保稽查紀錄、稽查現
    場照片、環碩公司廢棄物清除許可證、廢棄物委託清除合約、扣押ＶＦ─五九０
    號車之清單、回收再利用申報資料、高雄縣政府八八府建都字第五九五九六號函
    、第一０一一一七號函、環保署八九環署督字第二一六二五號函附現場照片、台
    灣特浦公司付款單、本安公司開立之統一發票影本、高雄縣政府違反廢棄物清理
    法告發單為證。
三、本件不爭執之事項：
    被告為環碩公司負責人，吳斌瑚為本安公司負責人，環碩公司於八十九年四月十
    三日與允偉公司簽訂有廢棄物委託清除合約，八十九年四月二十五日吳斌瑚僱用
    之司機趙世國駕駛本安公司所有之ＶＦ五九○號自用小貨車前往允偉公司清除廢
    棄物後，載至高雄縣鳥松鄉○○○段一三二五號地號空地（即美山路十九巷內）
    停放時為行政院環境保護署稽查督察大隊南區隊稽查人員查獲情事，業經被告陳
    述在卷，核與吳斌瑚、趙世國分別於警訊陳述情節相合，並有稽查紀錄、廢棄物
    委託清除合約書一份、扣押機具物品清單、車籍作業系統查詢認可資料各一份及
    現場照片十幀附卷可稽（見警卷第十三、十九至二三、三二至三七頁）。
四、被告辯解：
    環碩公司於八十九年四月十三日與允偉公司簽約後，契約書必須向環保單位報備
    後才能開始清運垃圾，環碩公司並沒有委託本安公司之吳斌瑚兄弟去允偉公司清
    運垃圾，四月十三日至二十五日亦沒有上網申報清運允偉公司的廢棄物，是被查
    到後環保署說環碩公司與允偉公司有簽約，才事後去申報。
五、本院之判斷：
(一)按犯罪事實應依證據認定之，無證據不得認定犯罪事實；不能證明被告犯罪者，
    應諭知無罪之判決，刑事訴訟法第一百五十四條第二項、第三百零一條第一項分
    別定有明文。又事實之認定，應憑證據，如不能發現相當證據，或證據不足以證
    明，自不能以推測或擬制之方法，以為裁判之基礎；認定不利於被告之事實，須
    依積極證據，苟積極證據不足為不利於被告事實之認定時，即應為有利於被告之
    認定，更不必有何有利之證據，最高法院四十年臺上字第八六號、三十年上字第
    八一六號著有判例足資參照。
(二)被告是否確曾自八十九年四月十三日起至同年月二十五日止，委託本安公司之吳
    斌瑚、吳崇誌至允偉公司處理廢棄物？
  (一)原審同案被告吳崇誌雖於警訊中陳稱：是環碩公司一名綽號「許的」的司機委託
    我至事業機構清除廢棄物；同案被告趙世國於警訊中供稱：是吳崇誌叫我至允偉
    公司清運，等環碩公司之司機來轉運；原審同案被告吳斌瑚於原審陳述：八十九
    年四月二十五日當日，是環碩公司郭先生打電話叫我，將允偉公司的廢棄物放在
    貨車上，他們會派人去處理；環碩郭先生是拿一張單據給我看，說持該張單據車
    輛即可進入焚化爐等語（見原審卷(一)一五四頁），惟由渠等所述均未表明係被告
    所委託，而係另有其人即綽號「許的」之人或「環碩公司之司機」。又同案被告
    吳斌瑚亦於原審審理中供稱：「從未幫環碩公司載運過廢棄物，只幫允偉公司載
    運過廢棄物」、「案發當天在半路上遇到趙世國，剛好允偉公司打電話叫我將東
    西放在車上，要等環碩公司來挾到焚化爐，我就叫趙世國去載」、「是環碩公司
    與允偉公司簽約，允偉公司委託我們載運廢棄物」、「八十九年四月二十五日之
    前就有受委託載了很多次，查獲當天是受允偉公司委託將廢棄物從廠房載運到廠
    房外面的工地，等待環碩公司來處理，後來趙世國等不到環碩公司，才將廢棄物
    載運到鳥松鄉○○○段一三二五號後來就被環保警察查獲」等語（見原審卷(一)六
    六、九三頁），是可否以吳崇誌、趙世國、吳斌瑚均曾提及環碩公司，即遽認係
    被告委託，且知情載運，即有可疑。再同案被告趙世國於原審審理中亦供述：「
    我是自八十八年四月間開始受僱於吳斌瑚，固定到允偉公司載運廢棄物到大社或
    大樹九曲堂火車站讓蓮花夾車夾到車上」、「八十九年四月二十五日當天，吳斌
    瑚原本叫我到允偉公司載運廢棄物到大社工業區讓蓮花夾車載運，因為我想吸毒
    ，所以才會到大腳腿段那裡去找吳崇誌」、「曾經到到允偉公司載運廢棄物的次
    數有很多次」等語（見原審卷(二)八、二一頁），而證人即允偉公司廠長陳愛國亦
    於原審證稱：八十九年四月十三日簽約之前是與本安公司簽約等語（見原審卷(三)
    ），足見允偉公司與本安公司間委託垃圾之清運已有相當之時日。是縱允偉公司
    與環碩公司雙方簽訂廢棄物委託清除契約之日期係八十九年四月十三日，惟尚難
    據此即認自契約簽訂之後之行為即全然應由環碩公司負責，或當然係環碩公司之
    行為，此仍應依其他證據資料判斷。自難僅憑吳崇誌、趙世國警詢中之供述，遽
    認被告有委託吳斌瑚、吳崇誌至允偉公司載運廢棄物。
  (二)證人即允偉公司副廠長鄧金玫於原審審理時固證稱：「允偉公司在八十九年四月
    十二日之前因為委託過非法清運公司處理廢棄物，所以在八十九年四月十三日與
    環碩公司簽約後，不可能再委託其他非法清運公司處理廢棄物」（見原審卷(一)二
    四一頁），核與證人即於八十八年、八十九年間任職允偉公司擔任廠長之陳愛國
    於警訊所稱：我們公司是委託環碩公司清除處理廢棄物，環碩公司找非法業者來
    清運，我們不知道等語相符。然依證人鄧金枚於原審九十一年四月二十五日審理
    時證述：允偉公司是每二天要清運廢棄物一次等語，及證人陳愛國於原審審理時
    所述：「（允偉公司所生產之廢棄物是否有限制何時要處理？）因為所生產之廢
    棄物會發臭，所以政府規定一定要清除掉，我們大概二天就清除一次」等語（見
    原審卷(三)五九頁），及允偉公司及環碩公司所訂立之契約第五條：「每二天由乙
    方（即環碩公司）安排清除」、第十條第五項規定：「乙方（即環碩公司）清除
    前應先請甲方（允偉公司）填具乙方制式之清理聯單，一式三聯，甲乙雙方核對
    一般事業廢棄物措述與量無誤後，由雙方人員於聯單上簽名，留下第一聯予甲方
    、餘二、三聯交由乙方清除人員隨車帶走」內容觀之，則既兩造已於四月十三日
    訂立契約並由環碩公司清運，則何以允偉公司均未能提出於八十九年四月二十五
    日前請環碩公司清理垃圾之清理聯單，反而僅由鄧金枚提出被查獲後之四月二十
    五日、二十六日、二十八日之清運確認單？再證人即當時任允偉公司廠長之陳愛
    國於原審九十二年十一月十九日審理中陳稱：允偉公司委託本安公司清運廢棄物
    之時間是至委託環碩公司接下來作為止，而所謂委託環碩公司接下來作為止，是
    指八十九年四月二十五日，因為該日出事，所以應該是那一天接下來作等語（見
    原審卷(三)六七頁），亦與副廠長鄧金枚前開審理中證述情節不合，是允偉公司究
    竟自八十九年四月十三日抑同年四月二十五日開始委託環碩公司清除處理廢棄物
    ，允偉公司之廠長陳愛國與副廠長鄧金枚間之陳述即有不同，且與契約約定之事
    項亦有不合。況證人鄧金枚於原審九十一年五月九日審理時另分別證稱：除委託
    環碩公司外，允偉公司是否有委託其他公司處理，我不清楚，但是八十九年四月
    二十五日開始就有委託環碩公司清運等語（見原審卷(一)二三九頁），是其對於究
    竟何時開始委託環碩公司清除處理廢棄物，先則證稱八十九年四月十三日，後又
    改稱八十九年四月二十五日，前後所述亦不一，故自難以證人鄧金枚前後不一致
    之證述，作為不利被告之認定。
  (三)依九十年十月二十四日修正前之廢棄物清理法第十三條第三項第二款規定：「經
    中央主管機關指定公告之事業機構，應依左列規定管理其廢棄物：依中央主管機
    關規定之格式、項目、內容、頻率暨書面或『網路傳輸』方式，申報其廢棄物之
    產出、貯存、清除、處理及再利用情形」，再觀之證人鄧金枚於原審所提之一般
    事業廢棄物可燃適燃種類清運作業確認單，其上均有「網路申報代碼」字樣（見
    原審卷(一)二五一頁），足見事業機構於處理廢棄物前，須先以網路申報欲清運之
    廢棄物，使主管機關得隨時掌握清除之數量、機構等實際狀況。再證人即稽查人
    員李維新亦於原審證稱：「事業單位與清除公司簽約後向環保局報備，環保局核
    准後，每次清運廢棄物都要上網申報填寫三聯單，分別由事業單位及清除單位及
    焚化爐蓋章，表示負責」、「合格之清除公司的車輛才能進入焚化爐，車輛上都
    會標示公司名稱及許可字號」、「（車輛沒有標示許可字號但有證件是否可能進
    入焚化爐？）按規定是不可以」等語（見原審卷(二)三七頁），是雖公訴意旨以八
    十九年四月二十五日所扣得之印有環碩公司字樣、日期為八十九年四月二十五日
    之清運確認單，作為認定被告犯行之證據，然觀諸該清運確認單，除在清除機構
    乙欄印有環碩公司字樣外，在清除機構（簽章）乙欄並無任何內容之記載，且環
    碩公司之業務員出外招攬生意時，皆會持制式合約、許可證等文件影本文件外出
    ；環碩公司之清運確認單並未管制，若為招攬業務或是有同行的要作參考，環碩
    公司皆會提供，並無管制等情，亦經證人即環碩公司職員廖麗淑於原審審理中到
    庭證述明確（見原審卷(二)第三五頁），是自難以上述空白之清運確認單，即遽為
    不利於被告甲○○之認定。況本件證人鄧金枚於原審所提出之確認單上清運日期
    僅係查獲後之八十九年四月二十五日、二十六、二十八日（見二五一至二五三頁
    ），亦無同年月二十五日查獲之前由環碩公司清運廢棄物之確認單，是允偉公司
    是否於八十九年四月十三日與環碩公司簽約之後，即如證人鄧金枚、陳愛國等人
    所述係由環碩公司前往清除廢棄物，亦有可議。故自難以前開四月二十五日之確
    認單上記載清除機構為環碩公司即認被告有委託他人於是日持該確認單前往允偉
    公司清除廢棄物。
  (四)雖證人陳愛國於警訊亦稱：八十九年四月二十五日，我們會讓沒有許可證字號之
    車輛進入，可能是因為疏忽檢查所致云云。惟允偉公司既因不願再與非法之廢棄
    物清理業者續約，始與環碩公司簽訂契約，則對於如何遵守契約內容，以免觸法
    ，自會更加謹慎。是其對於契約上載明：環碩公司派至允偉公司清除廢棄物之車
    輛，必須是契約上所載明之車牌號碼「Ｓ９－９１１號」或「Ｓ９－９７３」號
    之環保車輛，必定盡相當之注意，以免環碩公司利用非法之車輛前來清除，而使
    自己惹上不必要之麻煩。然八十九年四月二十五日進入允偉公司清運之車輛卻是
    同案被告趙世國所駕駛之「ＶＦ－五五Ｏ」號之自用小貨車，該車之車牌號碼與
    上述二輛車，並無任何令人誤認之虞，則證人陳愛國於警訊及九十二年十二月九
    日所證：只是一時疏忽才讓趙世國開車進入清運等語，實不符常情；況同案被告
    趙世國於原審九十一年八月二十九日審理中亦稱：我到允偉公司載運廢棄物很多
    次；每次允偉公司載運廢棄物都是開「ＶＦ－五九Ｏ」號車，每次只要到允偉公
    司時，按喇叭，警衛就會開門讓我進去等語，及證人即行政院環保署南區稽查大
    隊人員李維新於原審亦證稱：「我們知道允偉公司之前找過吳斌瑚清運一般事業
    廢棄物，我們在八十九年四月十二日去稽查過允偉公司，允偉公司陳先生說他們
    知道這樣不對」、「我知道是一定要有環保局的核准備查文件，他們才能將廢棄
    物清運至仁武焚化場」等語（見原審卷(二)第一三八頁），並庭呈稽查紀錄一份，
    而該份稽查紀錄第四點記載：「該公司（指允偉公司）陳先生表示該公司自八十
    九年二月間得知本安環境工程有限公司未領有清除許可證從事清除廢棄物後，已
    終止委託清除廢棄物。目前積極接洽合格代清除機構。」、機構代表名稱乙欄記
    載「允偉陳愛國」等情（見一四一至一四三頁），更可知八十九年四月二十五日
    當日並非允偉公司警衛人員一時疏忽，始讓趙世國開車進入載運廢棄物，而應係
    允偉公司與環碩公司簽約後仍繼續委託本安公司清除處理廢棄物，警衛人員始會
    應允由趙世國進入清除廢棄物。由此益可知允偉公司之人員鄧金枚、陳愛國，係
    為避免允偉公司在與環碩公司簽約後，仍有委託非法業者之本安公司清除處理廢
    棄物之違法事實遭發現，始為前開迴護允偉公司而不利於被告之陳述，故自亦不
    得以二人前開有矛盾且與事實不符之證述，遽入被告於罪。
  (五)被告固不否認曾在八十九年一、二月間幫允偉公司清除、處理廢棄物，並於八十
    九年三月二十八日開立發票一紙（發票金額五萬零八百二十元）予允偉公司，而
    證人鄧金枚則於原審審理中證稱：此部分之費用是八十九年二、三月，環碩公司
    幫允偉公司清運廢棄物所生之費用等情，姑不論此部分之費用係八十九年一、二
    月或、二、三月，然此至多僅能證明環碩公司有在八十九年一、二月或是二、三
    月間有幫允偉公司清除、處理廢棄物，並不當然即可以此證明，環碩公司委託同
    案被告吳斌瑚及另案被告吳崇誌至允偉公司清運廢棄物；況，允偉公司於八十九
    年二月間仍有委託同案被告吳斌瑚所經營之本安公司清除、處理廢棄物，業經同
    案被告趙世國供述如前，是亦難以環碩公司上開所開立之發票認被告有為公訴意
    旨所載之犯行。
  (六)又公訴人雖於起訴書中敘及同案被告吳斌瑚、另案被告吳崇誌有非法轉交可燃廢
    棄物予被告所經營之環碩公司清除處理等情，惟此部分公訴人並未提出積極證據
    以資證明，且依證人即環碩公司經理郭炯宏於原審證稱；「在四月二十五日時環
    保警察通知我們公司說有允偉公司的廢棄物在稽查大隊，採證已完畢，環保警察
    說因為允偉公司與我們有簽約，所以請我們去清運，我當時告知環保警察說我們
    的合約還未完成核備手續，所以透過協調請仁武焚化爐特准我們才要去清運」、
    「四月二十五日、二十六日因為在稽查大隊指示下幫他們公司清運二車，所以有
    向他們請款，但允偉公司一直未支付，所以後來我們就未再履行契約」等語（見
    原審卷(三)七四頁），亦難證明環碩公司於四月二十五日委託本安公司至允偉公司
    清除廢棄物後，有再受託於本安公司載運廢棄物至仁武焚化爐之行為。
  (七)同案被告吳斌瑚、趙世國、另案被告吳崇誌所供、證人鄧金玫、陳愛國所證既非
    可採，且環碩公司之發票及蓋有環碩公司字樣之清運確認單各一份均不足以作為
    認定被告犯罪事實之證據，是被告此部分之犯行，應屬不能證明。
  (八)綜上所述，依公訴意旨所載之證據方法均不足以證明被告有前開起訴事實所載之
    犯行，故就公訴人起訴之此部分犯行，應屬不能證明。
六、綜上所述，被告並未委託本安公司之吳斌瑚等人於四月二十五日前往允偉公司清
    除廢棄物，亦未再受託於吳斌瑚等人載運廢棄物至仁武焚化爐，已如前述，此外
    ，公訴人並未就被告有何委託本安公司之非法機構至允偉公司清除廢棄物，復再
    受託該非法清除機構載運廢棄物至焚化爐處理之事實，負舉證說服之責任，經本
    院對卷內訴訟資料參互審酌，仍無從獲得被告涉有上開違反九十年十月二十四日
    修正前廢棄物清理法第二十二條第二項第四款之心證，基於無罪推定之原則，自
    應為被告無罪判決之諭知。
七、原審以不能證明被告犯罪，而諭知被告無罪，於法並無不合。公訴人上訴意旨，
    仍執起訴所引之證據，亦未具體說明原判決有何認事用法違誤之處，是指摘原判
    決不當，而提起上訴，為無理由，應予駁回。
據上論結，應依刑事訴訟法第三百六十八條，判決如主文。
本案經檢察官張其主到庭執行職務。
中    華    民    國      九十三      年      四      月     二十六   日
                              臺灣高等法院高雄分院刑事第三庭
                                  審判長法官  周賢銳
                                        法官  謝宏宗
                                        法官  黃蕙芳
右正本證明與原本無異。
如不服本判決應於收受本判決後十日內向本院提出上訴書狀，其未述上訴理由者，
並得於提起上訴後十日內向本院補提理由書狀（均須按他造當事人之人數附繕本)「
切勿逕送上級法院」。
                                      書記官  郭蘭蕙
中    華    民    國      九十三      年      四      月     二十六   日
